臺灣臺中地方法院民事判決　九十三年度訴字第七二號
　　原　　　告　乙○○
　　訴訟代理人　林易佑　律師
　　被　　　告　甲○○
右當事人間請求損害賠償事件，經本院於民國九十三年四月二十二日言詞辯論終結，
判決如左：
    主      文
被告應給付原告新臺幣拾萬零柒仟柒佰貳拾捌元，及自民國九十二年十二月十六日
起至清償日止，按週年利率百分之五計算之利息。
原告其餘之訴駁回。
訴訟費用由被告負擔三分之一，餘由原告負擔。
本判決第一項原告勝訴部分得假執行，但被告如以新臺幣拾萬零柒仟柒佰貳拾捌元
，為原告預供擔保後，得免為假執行。
原告其餘假執行之聲請駁回。
    事      實
甲、原告方面：
  一、聲明：被告應給付原告新臺幣（下同）壹佰陸拾玖萬壹仟伍佰柒拾壹元，及自
      起訴狀繕本送達之翌日起至清償日止，按週年利率百分之五計算之利息；並願
      供擔保，請准宣告假執行。
  二、陳述：
      （一）訴外人莊耀誠於民國九十二年六月十八日晚上十時許至十一時許止，酒
            後駕車沿臺中縣豐原市○○路往社口方向（即由東往西方向）行駛，於
            翌日（十九日）凌晨零時二十分許，行經中正路與三角路交岔路口（即
            瑞峰加油站前）時，適原告亦駕駛車牌號碼２８５８–ＦＫ號自小客車
            亦行經該處，並遇紅燈而已停車，訴外人莊耀誠自後駛來，因不勝酒力
            而煞車不及，致所駕駛之自小客車撞及原告所駕駛之自小客車右後方保
            險桿，並停止於原告所駕駛之自小客車右側，原告乃下車與訴外人莊耀
            誠討論責任歸屬，原告並站立於上開自小客車之正後方。
      （二）被告甲○○於同年六月十八日晚上八時許起至十一時許止，在豐原市喝
            啤酒約六瓶（肇事後之呼氣酒精濃度為一．０七ＭＧ／Ｌ），於同日晚
            上十一時三十分許，駕駛車牌號碼ＣＤ–０１８５號自小客車，欲返回
            臺中縣清水鎮○○里○○路二三一之四號住處，亦沿豐原市○○路由東
            往西方向行駛而行經該處，其本應注意汽車駕駛人飲用酒類後其吐氣所
            含酒精濃度超過每公升０．二五毫克者，不得駕車，且汽車行駛時，駕
            駛人應注意車前狀況並隨時採取必要之安全措施，而依當時天候晴，夜
            間照明良好，路面無缺陷、無障礙物，視距良好，並無不能注意之情事
            ，詎其竟疏未注意，而貿然駕車且未注意車前狀況，因致煞車不及，而
            撞及原告之左下半身，並致原告受有左腿脛骨骨折之傷害。
      （三）被告酒後駕車並過失撞傷原告，原告合計受有下列損害：
            １、醫藥費用：八萬七千九百七十一元（內含自付額三萬五千八百八十
                六元，其餘部分為全民健康保險給付項目）。至於將來後續之手術
                及復健費用，原告暫予保留請求。
            ２、喪失或減少勞動能力之損害：原告因車禍而左腿脛骨骨折，而需施
                行內部鋼釘固定手術，並以石膏外敷固定，出院後約有三個月之時
                間無法下床走動，並需約一年之復健治療，原告擔任六家公司之負
                責人，一年之期間無法親自參與公司之業務發展，嚴重影響公司之
                業務推動，且無法上班及領取薪資，爰訴請被告賠償勞動能力減少
                之損害一百一十萬三千六百元（相當於原告一年之薪資）。
            ３、精神上損害賠償：原告因車禍而左腿脛骨骨折，除需施行內部鋼釘
                固定手術，出院後約有三個月之時間無法下床走動外，並需約一年
                之復健治療，心中自感痛苦，爰請求精神慰藉金五十萬元。
  三、證據：提出交通事故證明書、現場圖、刑事判決、醫療費用單據、公司登記資
      料、扣繳憑單（以上均為影本）及診斷證明書原本各一份為證。
乙、被告方面：
  一、聲明：原告之訴及假執行之聲請均駁回，如受不利之判決，願供擔保免為假執
      行。
  二、陳述：
      （一）被告固有酒後駕車行經事故地點而撞及原告之事實，但系爭車禍之發生
            ，係因原告與訴外人莊耀誠發生車輛碰撞之情事後，未於車後豎立車輛
            故障警示標誌，始致被告所駕駛之自小客車閃避不及而發生事故，其肇
            事原因應為原告與訴外人莊耀誠所致，被告爰為過失相抵之抗辯。
      （二）原告所為各項損害之請求，其中：
            １、醫藥費用八萬七千九百七十一元，就全民健康保險給付項目，應予
                扣除，且其餘自付額中之證明書及「其他」項目之費用，亦應扣除
                。
            ２、喪失或減少勞動能力之損害部分，原告並非遭受重大傷害，且其並
                非從事勞力工作，其應無因骨折而無法從事公司業務發展之情事，
                此部分主張，並非合理。
            ３、精神上損害賠償部分，應斟酌兩造之學識、資力及家庭狀況以為核
                定之依據，原告就系爭車禍之發生亦有過失，被告年收入僅二十四
                萬元，復有雙親須扶養，經濟能力有限，原告訴請被告賠償精神慰
                藉金五十萬元，尚嫌過高。
  三、證據：提出扣繳憑單影本為證，並聲請將車禍資料送臺中縣區車輛事故鑑定委
      員會鑑定。
丙、本院依職權調閱本院九十二年度沙交簡字第四八０號刑事卷（含偵查卷），及函
    調兩造之財產資料到院參辦。
    理      由
一、本件原告起訴主張被告於九十二年六月十八日晚上十一時三十分許，酒後駕駛車
    牌號碼ＣＤ─０１８５號自小客車，沿臺中縣豐原市○○路由東往西方向行駛而
    疏未注意車前狀況，致撞及原告左下半身，並致原告受有左腿脛骨骨折之傷害。
    原告計受有：醫藥費用：八萬七千九百七十一元、喪失或減少勞動能力之損害一
    百一十萬三千六百元，及精神上損害賠償五十萬元，爰訴請被告賠償等語。
二、被告固不否認有酒後駕車而撞及原告之事實，惟以：系爭車禍之發生，係因原告
    與訴外人莊耀誠發生車輛碰撞之情事後，未於車後豎立車輛故障警示標誌，始致
    被告所駕駛之自小客車閃避不及而發生事故，肇事原因應為原告與訴外人莊耀誠
    所致。另原告所為各項損害之請求中，醫藥費用八萬七千九百七十一元中之全民
    健康保險給付項目應予扣除，自付額中之證明書及「其他」項目之費用，亦應扣
    除。又原告並非遭受重大傷害，且其並非從事勞力工作，其應無因骨折而無法從
    事公司業務發展之情事，此部分喪失或減少勞動能力之損害部分，並非合理。至
    精神上損害賠償部分，應斟酌兩造之學識、資力及家庭狀況以為核定之依據，原
    告就系爭車禍之發生與有過失，而被告經濟能力有限，原告訴請賠償精神慰藉金
    五十萬元，尚嫌過高等語，資為抗辯。
三、經查，訴外人莊耀誠於民國九十二年六月十八日晚上十時許至十一時許止，在台
    中縣太平市某路邊攤喝啤酒約四、五瓶後，隨即駕駛訴外人李朝安所有車牌號碼
    ＮＳ–八七八五號自小客車，欲返回臺中縣大甲鎮○○路之住處，乃由臺中縣豐
    原市○○路往社口方向（即由東往西方向）行駛，於翌日凌晨零時二十分許，行
    經臺中縣豐原市○○路與三角路交岔路口前，適原告亦駕駛車牌號碼２８５８–
    ＦＫ自小客車（車籍登記為承達特殊鋼股份有限公司）行經該處，因遇紅燈乃暫
    停於該處，訴外人莊耀誠自後駛來，因不酒勝酒力，致煞車不及，所駕駛之自小
    客車因而撞及原告所駕駛之自小客車右後方保險桿，並煞停於原告所駕駛之自小
    客車右側，原告與訴外人莊耀誠乃下車商議，原告並站立於所駕駛之自小客車之
    正後方，約過七、八分鐘後，被告甲○○酒後（呼氣酒精濃度測試值為一．０七
    ＭＧ／Ｌ）駕駛車牌號碼ＣＤ–０１８５號自小客車，沿臺中縣豐原市○○路由
    東往西同向行駛，亦行經該處，其本應注意汽車駕駛人飲用酒類後其吐氣所含酒
    精濃度超過每公升０．二五毫克者，不得駕車，仍貿然駕車；另汽車行駛時，駕
    駛人應注意車前狀況並隨時採取必要之安全措施，而依當時天候晴，夜間照明良
    好，路面無缺陷、無障礙物【道路交通事故調查報告表（一）誤為有其他障礙物
    】，視距良好，並無不能注意之情事，其竟疏未注意車前狀況，隨時採取必要之
    安全措施，而撞及當時站立於所駕駛因發生車禍而停止中之自小客車正後方之原
    告乙○○左下半身，原告因而倒地，並受有左腿脛骨骨折傷害，經原告訴由臺中
    縣警察局豐原分局報請臺灣臺中地方法院檢察署檢察官偵查起訴（九十二年度偵
    字第一二三九六號），並由本院以九十二年度沙交簡字第四八０號、九十三年度
    沙交簡上字第五二號判決被告服用酒類，不能安全駕駛動力交通工具而駕駛及因
    過失傷害人有罪確定等情，除據原告提出交通事故證明書、現場圖、刑事判決、
    診斷證明書各一份為證外，並據被告於刑事案件偵審中陳明在卷，核與證人即處
    理車禍事故之員警楊學長於偵查中所結證之情節相符，復有道路交通事故現場圖
    、道路交通事故調查報告表（一）（二）、刑法第一百八十五條之三案件測試觀
    察紀錄表、酒精測試值表、臺中縣警察局舉發違反道路交通事件通知單、行政院
    衛生署豐原醫院、長庚紀念醫院診斷證明書、車籍作業系統─查詢認可資料表、
    及相片附於刑事偵查卷內可稽，核屬實在。被告酒後駕車並疏未注意車前狀況而
    致原告受有前揭傷害，原告所受傷害與被告之過失行為間有相當因果關係，亦足
    認定。
四、按因故意或過失，不法侵害他人之權利者，負損害賠償責任；又不法侵害他人之
    身體或健康者，對於被害人因此喪失或減少勞動能力或增加生活上之需要時，應
    負損害賠償責任；另不法侵害他人之身體、健康者，被害人雖非財產上之損害，
    亦得請求賠償相當之金額，民法第一百八十四條第一項前段、第一百九十三條第
    一項、第一百九十五條第一項分別定有明文。本件被告因過失而不法侵害原告身
    體，致原告受有損害一節，已如前述。原告訴請被告賠償損害，自無不合。爰就
    原告所請求賠償之各項損害項目，分述如后：
    （一）醫療費用部分：原告主張其因系爭傷害而支出醫療費用，截至目前為止，
          合計為八萬七千九百七十一元等語，並提出醫療費單據為證。惟按：
          １、全民健康保險法第八十二條規定：「保險對象因汽車交通事故，經本
              保險提供醫療給付者，本保險之保險人得向強制汽車責任保險之保險
              人代位請求該項給付。」，而全民健康保險法為保險法之特別法，依
              特別法優於普通法之原則，全民健康保險法第八十二條自應優先於保
              險法第一百三十五條、第一百零三條之規定而為適用。從而，全民健
              康保險之被保險人因汽車交通事故，經全民健康保險提供醫療給付者
              ，全民健康保險之保險人得向強制汽車責任保險之保險人代位請求該
              項給付。另依強制汽車責任保險法第三十條規定，於該範圍內，加害
              人或強制汽車責任保險之被保險人之損害賠償責任即因而解免，全民
              健康保險被保險人對於加害人之損害賠償請求權亦因而喪失（最高法
              院八十八年台上字第三五三號判決、八十九年台上字第六一五號判決
              參照）。是原告所得訴請被告賠償之醫療費用，僅於其中之自付額項
              目範圍內，為有理由，至於全民健保所支付之部分，原告即不得再向
              被告為請求。
          ２、另依原告所提出之醫療費單據觀之，其中有載明為「其他」之二筆費
              用支出各為一百二十元及一千一百元部分，無從由其支出項目據以判
              認係屬因被告所為上開侵權行為而生之支出。另紙記載「記帳」材料
              費之一千五百六十元單據，僅係記帳明細，而非收據，且其項目、金
              額與九十二年八月十三日之收據內容相同，就診科別代號亦同，應係
              同筆支出，原告予以重複列計，應扣除其中一筆。
          ３、至診斷證明書費用部分，按診斷書費用如係被害人為證明損害發生及
              其範圍所必要之費用，應納為損害之一部分，而得請求加害人賠償（
              最高法院九十一年度台上字第一六一○號判決意旨參照），本件原告
              支出豐原醫院出具診斷證明書之費用一百元，並將診斷證明書附於刑
              事卷內，核屬原告為證明損害發生及其範圍所必要之費用，揆之前揭
              說明，應納為損害之一部分，被告仍應予以賠償。
          ４、基上，原告此部分醫療相關費用損害之請求，於其中之三萬四千六百
              六十六元範圍內，為有理由。
    （二）喪失或減少勞動能力損害部分：原告主張其因車禍而左腿脛骨骨折，需施
          行內部鋼釘固定手術，並以石膏外敷固定，出院後約有三個月之時間無法
          下床走動，並需約一年之復健治療，致有一年之期間無法親自參與公司之
          業務發展，嚴重影響公司之業務推動，且無法上班及領取薪資，而訴請被
          告賠償勞動能力減少之損害一百一十萬三千六百元（相當於一年之薪資）
          。按勞動能力減損之損害賠償，旨在補償受侵害人於通常情形下有完整勞
          動能力時，憑此勞動能力陸續取得之收入。再者，被害人身體或健康遭受
          損害，致喪失或減少勞動能力，其本身即為損害，並不限於實際所得之損
          失，至於個人實際所得額，則僅得作為評價勞動能力損害程度而已，不得
          因薪資未減少即謂無損害（最高法院九十二年度台上字第四三九號判決意
          旨參照）。本院參諸原告受傷部位係在腿部，於九十二年六月十九日住院
          治療，同年六月二十日以鋼釘手術固定，二十七日出院，繼則進行門診追
          蹤治療，另參酌腿部骨折所造成之行動上不便及原告原領之薪資所得並未
          減少等情，認原告並未因系爭事故而喪失全部之勞動能力，且其並非從事
          勞力工作，腿部受傷對其工作能力之減損尚屬有限，本院參酌各情，因認
          原告因系爭事故所減損之勞動能力，以一十萬元之範圍為適當，逾此部分
          所為請求，尚屬無據。
    （三）精神慰撫金：原告主張經此傷害，身心痛苦，請求被告賠償慰撫金，核屬
          有據。經查，原告為四十二年生，高職畢業，擔任多家公司之登記負責人
          ，從事商業經營，名下有不動產及投資多筆；被告則為六十五年生，專科
          畢業，受雇從事機械生產，名下亦有不動產等情，除據兩造於刑事案件審
          理中各自陳明在卷外，並經本院依職權調閱兩造之財產歸戶資料到院參辦
          。爰審酌兩造之身分、地位、經濟狀況、原告所受傷害程度為腿部骨折及
          其癒後情形等一切情狀，認原告請求被告賠償慰撫金五十萬元，並未過高
          ，爰予准許。
    （四）據上，本件原告因系爭侵權行為所致受之損害數額，計為六十三萬四千六
          百六十六元。
五、再按，損害之發生或擴大，被害人與有過失者，法院得減輕賠償金額，或免除之
    ，民法第二百十七條第一項定有明文。另按，汽車駕駛人，駕駛汽車發生故障不
    能行駛，不設法移置於無礙交通之處，或於移置前，未依規定在車輛前、後適當
    地點樹立車輛故障標誌或事後不除去者，處新台幣一千五百元以上三千元以下罰
    鍰。且汽車臨時停車時，應依車輛順行方向緊靠道路右側禁止臨時停車處所、不
    得停車。顯有妨害他車通行之處所，不得停車。另亦不得併排停車。如發生故障
    不能行駛，應即設法移置於無礙交通之處。該故障車輛在未移置前或移置後均應
    豎立車輛故障標誌。該標誌在行車時速四十公里之路段，應豎立於車身後方五公
    尺至三十公尺之路面上，在行車時速逾四十公里之路段，應豎立於車身後方三十
    公尺至一百公尺之路面上，交通擁擠之路段，應懸掛於車身之後部。道路交通安
    全規則第一百一十二條、道路交通管理處罰條例第五十九條分別定有明文。經查
    ，原告駕駛車牌號碼２８５８–ＦＫ自小客車行經事故地點時，遭訴外人莊耀誠
    所駕駛之自小客車，由後方追撞右後方保險桿，並煞停於原告所駕駛之自小客車
    右側，原告所駕駛之車牌號碼２８５８–ＦＫ自小客車，應無故障而無法移置於
    無礙交通之處之情形，且原告於訴外人莊耀誠所駕駛之自小客車自後方追撞其所
    駕駛之自小客車右後方保險桿後，雖曾打開行李廂以顯示行李廂內蓋上之警示標
    誌，惟其卻站立於所駕駛之自小客車之正後方道路上，而非退至安全之路側，其
    對系爭事故之發生，亦有過失。揆諸前揭規定，應適用過失相抵之規定。本院審
    酌事發過程、被告侵權行為各情，認原告應負百分之二十之過失責任。
六、綜上所述，原告因系爭侵權行為所致受之損害，原為六十三萬四千六百六十六元
    ，因原告就本件損害應自負百分之二十之過失責任，是原告依過失相抵原則，其
    所得請求被告賠償之金額，應為五十萬七千七百二十八元，再以被告前已給付之
    二十萬元抵充，則被告應再給付原告三十萬七千七百二十八元。從而，原告依侵
    權行為之法律關係，訴請被告賠償一百六十九萬一千五百七十一元，及自起訴狀
    繕本送達之翌日起至清償日止，按週年利率百分之五計算之利息，於其中之三十
    萬七千七百二十八元，及自九十二年十二月十六日（即起訴狀繕本送達之翌日）
    起至清償日止，按週年利率百分之五計算之利息範圍內，洵屬正當，應予准許；
    逾此部分所為主張，則非有據，應予駁回。
七、兩造分別陳明願供擔保，請求宣告假執行或免為假執行，就原告勝訴部分，經核
    所命給付之金額未逾五十萬元，應依職權宣告假執行，另酌定相當之擔保金額，
    准許被告供擔保後得免為假執行；至原告敗訴部分，其假執行之聲請，因訴之駁
    回而失所附麗，則應駁回。
八、本件事證已臻明確，兩造其餘攻擊防禦方法、舉證及聲請將車禍資料送臺中縣區
    車輛事故鑑定委員會鑑定，核與判決結果無影響或無必要，爰不逐一論述，附此
    敘明。
九、據上論結，本件原告之訴為一部有理由，一部無理由，依民事訴訟法第七十九條
    、第三百八十九條第一項第五款、第三百九十二條，判決如主文。
中　　　華　　　民　　　國　　九十三　　年　　　四　　　月　　二十二　　日
                                臺灣臺中地方法院民事第三庭
~B法　　　官　林宗成
右為正本係照原本作成
如不服本判決，應於判決送達後二十日內，向本院提出上訴狀。
中　　　華　　　民　　　國　　九十三　　年　　　四　　　月　　二十二　　日
~B法院書記官
